臺灣高等法院高雄分院刑事裁定　　　　　94年度聲再字第69號
聲請人即
受判決人　　乙○○
　　　　　　丙○○
　　　　　　甲○○
上列三人共同
選任辯護人　葉錦郎律師
上列聲請人即受判決人等因背信案件，對於本院94年度金上易字
第1 號中華民國94年7 月12日確定判決（起訴案號：臺灣高雄地
方法院檢察署92年度偵字第117324號），聲請再審，本院裁定如
下：
    主  文
再審之聲請及停止刑罰執行之聲請均駁回。
    理  由
一、聲請意旨如附件。
二、按不得上訴於第三審法院之案件，除刑事訴訟法第420 條規
    定外，其經第二審確定之有罪判決，如就足生影響於判決之
    重要證據漏未審酌者，亦得為受判決人之利益，聲請再審，
    刑事訴訟法第421 條，定有明文。是本條所規定者須為足生
    影響於判決之重要證據，未經原確定判決審酌者，始足當之
    ，茍業經原確定判決審酌，或非足生影響於判決之重要證據
    ，均不得據以聲請再審。經查：
(一)、原確定判決理由一、（一）敘明「該土地84年間之公告現值
    每平方公尺為800 元，此有地價謄本可稽（見原審卷第102
    頁），該土地面積為7,260 平方公尺，依此計算其公告現值
    價格為580 萬8000元（7,260 ×800 ＝5,808,000），因 貸
    款時並無同地段最近交易案例，此經被告乙○○、丙○○、
    甲○○陳明，則依高雄企銀擔保品處理要點第4 條第1項 甲
    款之規定，應以公告現值扣除土地增值稅為放款值，因農地
    並無增值稅，故依照銀行上開規定，其放款值應為580 萬
    8000元，才符合規定，惟被告乙○○、丙○○、甲○○卻准
    予放款2,200 萬元，超出銀行標準將近4 倍，則被告乙○○
    、丙○○、甲○○顯然未依照規定放款」，並於理由二、敘
    明「被告等另提之伯立公司營業稅申報書、擔保品位置圖、
    歷年地價明細表等文件，仍不能為其高估做有利之說明」等
    旨，足證原確定判決已審酌被告等所提出之擔保品位置圖、
    歷年地價明細表等文件。再審意旨認原確定判決漏未審酌即
    有誤會。
(二)、再審意旨以依高雄企銀擔保處理要點四(十)之規定證明證人莊
    壽男證述「根據規定以徵信人員於現場調查以後認定的實價
    來做為估價，所謂時價就是調查徵信現場勘查以後所認定的
    價格，詢價也是實價認定的一種方式」等情屬實，原確定判
    決漏未斟酌上開要點之規定，誤認該要點並未同意以徵信員
    現埸詢價作為擔保品估價標準，而認證人莊壽男之證述，尚
    不足採為被告等人有利之認定，有重要證據漏未審酌云云。
    惟依被告等所製作及審核之本件標的物之高雄區中小企業銀
    行不動產抵押權設定估價核算表中之內部配置、位置、交通
    狀況說明欄係記載「抵押物位於南縣歸仁鄉於阿蓮鄉隔壁，
    由產業道路進入交通尚便」等語而已，不動產位置簡圖欄亦
    未標明其附近有所謂「高速鐵路沙崙車站」、「長榮管理學
    院新校舍」之記載，而再審意旨所指第一審時所提之報紙分
    類廣告，亦僅係一些出售房地之簡略分類廣告，並無法為系
    爭農地價值之證明。縱該要點四(十)規定可由徵信人員現場查
    估，然被告甲○○於法務部調查局南部機動組詢問時供稱：
    「當時前開農地公告現值為每平方公尺800 元，我鑑估前開
    農地平方公尺8,400 元係口頭徵詢當地農民其大略的成交價
    格，並參考阿蓮鄉○○○○地段台南縣歸仁鄉○○○段土地
    的鑑定時價，再以面積比例換算，計算出伯立公司本貸款案
    的擔保品時價，我並沒有再檢附同地段當時交易實例」（偵
    卷第68頁）、偵查中稱：「我有去現場看有訪問當地的農民
    ，以時價來鑑估每平方公尺8,400 元，但沒有作成任何紀錄
    ，也沒有拿到附近成交土地的買賣契約書」（偵卷第106 反
    面），第一審審理時供稱：「時價是當時去勘查地形時去訪
    問附近的農民，因為要取得時價，在我們實務上有困難，因
    為他人交易的價錢不一定會確實告訴我們，我們有去問代書
    ，但是也沒有辦法得知」（第一審卷第148 頁）各等語；被
    告丙○○則表示：「依據徵信課長甲○○到現場實際訪查農
    地實際成交價格後，以每平方公尺8,400 元做為現在實際買
    賣價格……前開擔保品鑑價時沒有檢附同地段當時交易實例
    ，因為徵信人員要取得當時交易實例有些困難」（偵卷第73
    頁），被告乙○○供稱：「我與甲○○到現場時發現3 公里
    外有高速鐵路沙崙車站準備定線辦理徵收，所以我認定該筆
    擔保品有高於公告現值10.5倍之價值，當時甲○○並無檢附
    鄰近地段買賣成交紀錄或相關資料佐證……我到現場看時，
    約3 公里外有高鐵路沙崙站，另約在西北側3 公里外有長榮
    管理學院新校舍，所以才會如此鑑價……（為何擔保品估價
    核算表位置及狀況皆無此資料？）不動產抵押權設定估價核
    算表係甲○○製作，我清楚，該擔保品並無省、縣、鄉道路
    ○鄰○○○○○道路可出入」等語（偵卷第79-80 頁），則
    就該擔保品縱曾現場查估，然並未檢附任何證明資料，並不
    合規定，依卷附之本件高雄區中小企業銀行不動產抵押權設
    定估價核算表記載，其估價之標準不明，又顯然高於公告地
    價，實難認其鑑價合法。且被告等所述之高鐵及長榮之客觀
    因素並未變動，何以88年拍賣該擔保品竟只值743 餘萬元？
    原確定判決縱未審酌高雄企銀擔保處理要點四(十)之規定及被
    告等於第一審時所提之分類廣告，亦不足以生影響於原判決
    為事實之認定，自不屬足生影響於判決之重要證據漏未審酌
    者。
(三)、再審意旨以本件高雄區中小企業銀行不動產抵押權設定估價
    核算表所載被告等計算本件擔保品估價淨值為24,720,300元
    ，再乘以90% ，得22,248,270元為放款值，而認原確定判決
    錯引借款申請書反面所載之淨值總額36,984,000元作為本案
    被告等核放金額，並以之為比較之標準，有漏未審酌上開高
    雄區中小企業銀行不動產抵押權設定估價核算表重要證據之
    誤云云。經查原確定判決事實欄係記載「甲○○、乙○○、
    丙○○於辦理上開貸款案徵信時，明知上開516 號土地之公
    告現值每平方公尺僅800 元，且貸款人林玄宗僅口頭告知上
    開擔保品土地市價每分地為500 餘萬元，合計3,000 餘萬元
    ，但未提出任何同地段之交易實例資料……於辦理該貸款案
    擔保品鑑價時，違背上開規定，將上開擔保品高估為每平方
    公尺8,400 元，計算出市值為60,984,000元，高估規定甚多
    ，致於扣除36,263,700元之土地增值稅後，於84年11月3日
    貸放2,200 萬元予伯立公司」等情，理由中亦敘明被告等准
    予放貸之金額為2,200 萬元（詳判決理由一、（一）及二、
    ），顯無誤以36,984,000元作為本案被告等核放金額，至於
    確定判決理由所述上開36,984,000元金額，核係本件借款申
    請書反面所載由估價總額60,984,000元減去阿蓮農會抵押總
    額24,000,000元，而得之淨值總額，此乃該標的物之「淨值
    總額」，並非再審意旨所指之「估價淨值」。再審意旨所指
    亦有誤會。
(四)、再審意旨又以阿蓮農會就本案系爭農地於82年間准予核貸
    13,068,000元，以當時公告現值450 元計算，超出公告現值
    4 倍，本案被告等核貸之金額低於公告現值4 倍，而指本案
    被告等如涉背信，當時該阿蓮鄉農會承辦人員亦涉背信云云
    。然按個案審判獨立，原確定判決雖引前阿蓮鄉農會放貸金
    額為比較，惟其是否涉及不法，尚非原確定判決所得審究者
    ，再審意旨比附援引，尚非有理，附此敘明。
三、查聲請人所主張上述事實及所提出之證據資料，或經原確定
    判決審理時予以審酌，並於判決理由內敘明其採捨之理由，
    或聲請人所提出之上開事證，縱經原確定判決審理時審酌，
    亦未必能據以推翻原判決認定事實之基礎而改為有利於聲請
    人等認定之依據，從而，聲請人執此認原確定判決有漏未審
    酌重要證據情事，並據以為聲請本件再審之原因，亦核與前
    述聲請再審之法定要件不合。本件聲請人所舉聲請再審之理
    由，核與上引法條所定無一相符，應認為無再審理由，應連
    同停止刑罰執行之聲請併予駁回。
四、據上論斷，應依刑事訴訟法第434 條第1 項，裁定如主文。
中　　華　　民　　國　　94　　年　　10　　月　　14  　日
                  刑事第八庭    審判長法  官   惠光霞
                                      法  官   洪慶鐘
                                      法  官   黃三友
以上正本證明與原本無異。
不得抗告。
中　　華　　民　　國　　94　　年　　10　　月　　14  　日
　　　　　　　　　　　　　　　　　　　書記官   黃英彥
